臺灣新竹地方法院民事小額判決
110年度竹東小字第104號
原      告  臺灣銀行股份有限公司

法定代理人  許志文  
訴訟代理人  廖育羚  
            呂雁婷  
被      告  羅庠豐    住新竹縣○○鎮○○街000巷0弄00號      
        田青平    住○○市○○區○○路000○0號0樓
上列當事人間請求返還消費借貸款事件，本院於民國110 年5 月
4 日辯論終結，判決如下：
    主      文
被告田青平應於繼承被繼承人羅妍姍之遺產範圍內，與羅庠豐連
帶給付原告新臺幣貳萬零陸佰柒拾貳元，及自民國一○九年六月
四日起至民國一○九年十二月一日止，按週年利率百分之零點九
計算之利息，及自民國一○九年十二月二日起至清償日止，按週
年利率百分之一點九計算之利息，暨自民國一○九年七月五日起
至清償日止，逾期六個月以內者，按上開利率百分之十，逾期超
過六個月者，按上開利率百分之二十計算之違約金。
訴訟費用新臺幣壹仟元由被告田青平於繼承被繼承人羅妍姍之遺
產範圍內，與被告羅庠豐連帶負擔。
本判決得假執行。
    事實及理由
壹、程序方面：
    被告均經合法通知，皆未於言詞辯論期日到場，核無民事訴
    訟法第386條各款所列情，爰依原告聲請，由其一造辯論而
    為判決。
貳、實體方面：　
一、原告主張：訴外人羅妍姍於民國102年就讀私立光復高中期
    間邀同被告羅庠豐為連帶保證人，向原告借貸就學貸款，貸
    款額度新臺幣（下同）30萬元，並簽訂放款借據，約定按各
    學期實際動用本金合併計算，共動用6筆，合計新臺幣（下
    同）75,645元。依放款借據之約定，自最後教育階段學業且
    非在職專班者完成後、服完義務兵役或參加教育實習期滿後
    滿1年之日起，在職專班其償還期間之起算日為最後教育階
    段學業完成日之次日起算償還期間，每一學期借款得有1年
    償還期間，即放款基準日106年11月4日起分72期，依年金法
    按月攤還本息，利率依教育部之公告及規定辦理，公告及規
    定變更時亦同。倘借款人遲延還本或付息，依約定視為全部
    到期，並經原告轉列催收款項時，利率改按轉列催收款項日
    （本件為109年12月2 日）起之就學貸款利率0.9﹪加1%，即
    週年利率1.9%固定計息。倘遲延還本或付息時，除自遲延日
    起按借款利率計付遲延利息外，並對應付未付本息自應還款
    日起，逾期6個月（含）以內者，按本借款利率10% ，逾期6
    個月者，就超過6 個月之部分，按本借款利率20﹪計付違約
    金。詎羅妍姍於就讀學校畢業或服完兵役後，並未依約清 
    償，尚積欠本金20,672元及如主文第1項所示之利息與違約
    金。被告羅庠豐係本件借款之連帶保證人，依約應與羅妍姍
    負連帶清償責任。然本件借款人羅妍姍已於109年5月26日死
    亡，被告田青平為羅妍姍之合法繼承人，自應以繼承所得遺
    產為限，就前開債務與被告羅庠豐負連帶清償責任。為此，
    爰依消費借貸、連帶保證及繼承之法律關係提起本件訴訟，
    並聲明：如主文第1 項所示。
二、被告均未於言詞辯論期日到場，亦未提出書狀作何聲明或陳
    述。
三、得心證之理由：
  ㈠原告主張之前揭事實，業據其提出放款借據（就學貸款專用
    ）、就學貸款撥款通知書暨約定事項、就學貸款放出查詢單
    、利率資料、司法院全球資訊網家事事件公告查詢資料、就
    學貸款借保人基本資料查詢、羅妍姍之除戶戶籍謄本、繼承
    系統表及被告之戶籍謄本等件為證；而被告已於相當時期受
    合法之通知，均未到場爭執，亦未提出任何有利於己之聲明
    、陳述或證據，本院依調查證據之結果及斟酌全辯論意旨，
    自堪信原告之主張為真實。
  ㈡按稱消費借貸者，謂當事人一方移轉金錢或其他代替物之所
    有權於他方，而約定他方以種類、品質、數量相同之物返還
    之契約；借用人應於約定期限內，返還與借用物種類、品質
    、數量相同之物；遲延之債務，以支付金錢為標的者，債權
    人得請求依法定利率計算之遲延利息，但約定利率較高者，
    仍從其約定；當事人得約定債務人於債務不履行時，應支付
    違約金；又保證者，謂當事人約定，一方於他方之債務人不
    履行債務時，由其代負履行責任之契約；數人負同一債務，
    明示對於債權人各負全部給付之責任者，為連帶債務；連帶
    債務之債權人，得對於債務人中之一人或數人或其全體，同
    時或先後請求全部或一部之給付，連帶債務未全部履行前，
    全體債務人仍負連帶責任；民法第474條第1項、第478條前
    段、第233條第1項、第250條第1項、第739條、第272條第1
    項、第273 條分別定有明文。又連帶保證之保證人與主債務
    人負同一債務，對於債權人各負全部給付之責任（最高法院
    45年台上字第1426號判決要旨可資參照）。第按繼承人自繼
    承開始時，除本法另有規定外，承受被繼承人財產上之一切
    權利、義務；繼承人對於被繼承人之債務，以因繼承所得遺
    產為限，負清償責任；繼承人對於被繼承人之債務，以因繼
    承所得遺產為限，負連帶責任，民法第1148條第1項前段、
    第2項、第1153條第1 項亦有規定。再限定繼承之繼承人，
    仍應繼承被繼承人之債務全額，僅以因繼承所得之遺產為限
    度，負償還責任，即限定繼承之繼承人，就被繼承人之債務
    ，僅負以繼承遺產為限度之有限責任。限定繼承債權人，得
    就債權全額為裁判上及裁判外一切請求。惟債權人起訴請求
    ，法院應為保留的給付（於繼承財產限度內為給付）之判決
    （最高法院86年度台上字第258號判決意旨參照）。
　㈢經查，被告羅庠豐為本件借款債務之連帶保證人，應就本件
    借款債務與債務人羅妍姍負連帶給付之責。次查，債務人羅
    妍姍已於109年5月26日死亡，被告羅庠豐、田青平為其法定
    繼承人，其中被告羅庠豐已向臺灣桃園地方法院（下稱桃園
    地院）聲請拋棄繼承，經桃園地院於109年7月9日以109年度
    司繼字第1537號拋棄繼承事件准予備查，被告田青平則向桃
    園地院陳報遺產清冊，經桃園地院於109年7月9日以109年度
    司繼字第1595號裁定准以公示催告在案等情，亦有桃園地院
    110年4月7日桃院祥家寒109司繼字第1595字第1102000698號
    函、110年4月8日桃院祥家悟109司祭1537字第1102000664號
    函附卷可參（見本院卷第67至69頁），依前揭規定與說明，
    被告田青平就本件借款債務應於繼承被繼承人羅妍姍之遺產
    範圍內，與被告羅庠豐負連帶清償之責。
四、從而，原告依消費借貸、連帶保證及繼承之法律關係，請求
    請求被告田青平應於其繼承被繼承人羅妍姍之遺產範圍內，
    與被告羅庠豐連帶給付原告如主文第1項所示之金額、利息
    及違約金，即無不合，應予准許。
五、本件係就民事訴訟法第427 條第1 項訴訟適用簡易程序所為
    被告敗訴之判決，爰依同法第389 條第1 項第3 款規定依職
    權宣告假執行。
六、訴訟費用負擔之依據：民事訴訟法第78條、第85條第2項。
中　　華　　民　　國　　110 　年　　5 　　月　　14　　日
                  竹東簡易庭  法　官  李珮瑜
以上正本證明與原本無異。
如不服本判決，須以違背法令為理由，於判決送達後20日內向本
庭提出上訴狀（應按他造當事人之人數附繕本）；如委任律師提
起上訴者，應一併繳納上訴審裁判費。
中　　華　　民　　國　　110 　年　　5 　　月　　14　　日
                              書記官　蕭宛琴
　　　　　　　　　　　　　　　
附錄：
一、民事訴訟法第436條之18第1項：
    （小額訴訟程序）判決書得僅記載主文，就當事人有爭執事
    項，於必要時得加記理由要領。
二、民事訴訟法第436條之24第2項：
    對於小額程序之第一審裁判上訴或抗告，非以其違背法令為
    理由，不得為之。
三、民事訴訟法第436條之25：
    上訴狀內應記載上訴理由，表明下列各款事項：
    ㈠原判決所違背之法令及其具體內容。㈡
    ㈡依訴訟資料可認為原判決有違背法令之具體事實。